【裁判字號】    98,消債清,109
【裁判日期】    990125
【裁判案由】    清算事件
【裁判全文】
臺灣臺北地方法院民事裁定           98年度消債清字第109號
聲  請  人
即債務人    甲○○
上列當事人因消費者債務清理條例事件聲請更生，前經裁定開始
更生程序，因更生方案未獲可決，本院裁定如下
    主  文
債務人甲○○自民國九十九年一月二十八日中午十二時起開始清
算程序。
命司法事務官進行本件清算程序。
    理  由
一、按更生方案未依消費者債務清理條例（下稱消債條例）第59
    條、第60條規定可決時，除有第64條規定之情形外，法院應
    以裁定開始清算程序，消債條例第61條定有明文。又法院開
    始清算程序之裁定，應載明其年、月、日、時，並即時發生
    效力。法院裁定開始更生或清算程序後，得命司法事務官進
    行更生或清算程序。亦為消債條例第16條第1 項、第83條第
    1 項所明定。
二、本件債務人聲請更生，前經本院以97年度消債更字第81號裁
    定開始更生程序在案，惟聲請人先後所提按月還款新臺幣（
    下同）3,700 元、4,000 元、5,000 元之更生方案，均未能
    依消債條例第59條、第60條規定經債權人會議或書面決議可
    決。雖債務人主張其每月收入僅約30,000元，每月應支出之
    費用高達39,450元，其所提按月還款5,000 元之更生方案應
    屬公允，惟查：
  (一)債務人投保之壽險、防癌險、醫療險等係獨立於勞健保之外
    之一般商業保險，且其年繳保險費高達77,983元，平均每月
    應繳保險費約6,500 元，有三商美邦人壽保險股份有限公司
    契約內容通知書在卷可憑〔本院97年度執消債更字第50號卷
    （下稱執消債更卷）第186 頁〕。參以我國現行社會保險制
    度，除勞工保險外，已設有全民健康保險制度，客觀上已提
    供必要之醫療保障，且勞工保險亦已提供相關殘障、死亡之
    給付制度等節，並衡以債務人現積欠龐大之債務，就債權人
    債權之確保、債務人基礎人性尊嚴之維持應予均衡，始屬衡
    平等情，本院認債務人此部分支出核非必要，並已害及債權
    人之債權。
  (二)債務人固列計其每月應支出之醫療費用約9,000 元，惟計算
    債務人所提之醫療費用單據（執消債更卷第200-205 頁），
    債務人98年5 月份支出之醫療費用僅1,940 元，債務人臚列
    每月應支出之醫療費用為9,000 元，金額亦有未符。
  (三)債務人雖稱其每月收入僅約30,000元，每月應支出之油耗、
    保養、維修費用約14,500元，其每月營業餘額僅約15,500元
    ，然依臺北市政府市政統計週報，臺北市計程車駕駛平均每
    月營業餘額約26,000元，有市政統計週報附於本院98年度消
    債清字第109 號卷可憑，債務人每月營業餘額是否僅達臺北
    市計程車駕駛每月平均營業餘額之59% ，尚非無疑。此外，
    債務人自98年11月間起，已符合勞工保險退職條件，可請領
    老年給付，如一次給付，金額為1,043,831 元，如按月給付
    ，每月可領10,012元，有勞工保險局函附卷可稽（執消債更
    卷第257-258 頁），而債務人投保之上開一般商業保險，其
    保單價值現為131,016 元，則有三商美邦人壽保險股份有限
    公司函在卷足憑（執消債更卷第247 頁），足見債務人並未
    如實列計其實際收入、更生方案履行期間可能增加之收入。
  (四)斟酌債務人之實際收入、更生方案履行期間可能增加之收入
    ，並將債務人年繳之保險費77,983元（每月應繳之保險費6,
    500 元）及逾列之醫療費用作為清償債務人所積欠債務之用
    ，難認債務人所提之更生方案條件公允。
三、按消債條例就金融機構與債務人就特定種類之債務設此異於
    一般債權之清理程序，實有賴當事人間之協力配合，本於誠
    信為基礎，形成債務清理之共識，債務人所提之更生方案未
    考量其實際收入、更生方案履行期間可能增加之收入，復臚
    列、逾列非屬必要之費用，難認其條件係屬公允，自不符合
    得由法院逕以裁定認可更生方案之要件，按之上開規定，應
    由本院裁定開始清算程序，爰裁定如主文。
中    華    民    國    99    年    1     月    25    日
              民事第二庭    法      官  陳秀貞
上為正本係照原本作成
本件不得抗告
中    華    民    國    99    年    1     月    25    日
                            書  記  官  劉碧輝

司法院資訊處製作；財團法人民間司法改革基金會備份。
